臺灣高等法院臺南分院刑事判決　　　九十四年度上訴字第三一七號
上　訴　人
即　被　告　乙○○
　　　　　　　　　　　弄八號
選任辯護人　楊丕銘律師
　　　　　　簡承佑律師
　　　　　　張育誠律師
上列上訴人因違反貪污治罪條例案件，不服臺灣雲林地方法院九
十二年度訴字第四二九號中華民國九十四年一月六日第一審判決
（起訴案號：臺灣雲林地方法院檢察署92年度偵字第2408號），
提起上訴，本院判決如下：
    主    文
上訴駁回。
    事    實
一、緣於民國（下同）九十年二月間，行政院勞工委員會依據就
    業服務法第二十一條、第二十三條及第二十四條規定，為創
    造區域性工作機會，結合政府及民間資源，推動辦理「永續
    就業工程計畫」，實施後依已核定計畫之內容，再劃分為具
    有收入及財務支持機制之經濟型計畫及具有勞務價值之社會
    型計畫兩大類，並自九十年七月一日起，為充分發揮安定失
    業者失業期間生活之功能，規定社會計畫型所進用人員全部
    改由所在地之公立就業服務機構推介媒合（詳行政院勞工委
    員會訂頒之「永續就業工程新制」）。雲林縣辦理之縣市型
    永續就業工程，其中社會型「永續就業工程計畫」（下稱「
    本計畫」）係由雲林縣政府環保局向行政院勞工委員會申請
    補助經費新台幣（下同）八千七百八十萬零二百四十九元，
    計畫補助期間為九十年十月至九十一年六月，以短期就業方
    式提供五百一十七個就業機會予雲林縣境內無業之中、高齡
    民眾，並由雲林縣政府環保局負責執行。本計畫依行政院勞
    工委員會九十年七月四日九十勞職業字第０二００五九八號
    函，社會型計畫所進用人員全部由所在地之公立就業服務機
    構推介媒合進用失業者，故雲林縣轄內中、高齡之失業民眾
    如欲參與本計畫之短期就業，需先至雲林縣斗六及北港就業
    服務站辦理求職登記，由斗六及北港就業服務站將符合資格
    之登記求職名單送交雲林縣政府環保局遴選，再由該局通知
    求職民眾至各村里長辦公處報到。本計畫工作時間為每星期
    一至星期五上午八時至十二時及下午十三時三十分至十七時
    三十分，工作薪資以一日八小時計算，每小時九十五元，每
    人每月工作時間最多為二十二日，每月薪資上限為一萬六千
    七百二十元，工作內容為環境綠美化暨清除髒亂點、縣轄內
    環境衛生及清潔維護等。雲林縣政府環保局並委由各鄉鎮市
    村里長統一管理各項工作，工作人員應於每日八時至各村、
    里長辦公處於出勤紀錄表上簽到，再由各村、里長填寫派工
    單後指派當日工作內容及打掃範圍，每月月底並由村、里長
    彙整派工執行月報表、出勤紀錄表、派工時數及經費印領清
    冊等資料，送交雲林縣政府環保局第三課（於九十一年二月
    改制為第四課）本計畫工作小組各鄉鎮市承辦人員辦理薪資
    請領作業，環保局於會簽雲林縣政府勞工局後再逐級陳報縣
    長核撥薪資。另依行政院勞工委員會規定之「永續就業工程
    工作津貼經費核銷應檢送表件及審查注意事項說明」及「辦
    理永續就業工程注意事項」之規定，出勤紀錄表應詳填工作
    人員姓名、身分證字號及編號，且不得有代簽或未按時簽到
    、簽退之情形，派工執行月報表需檢附工作人員工作成果照
    片六至十張，雲林縣政府並應派員辦理實地訪查。
二、乙○○（曾因瀆職案件，經法院判處有期徒刑四月，於八十
    九年九月二十一日易科罰金執行完畢）係雲林縣第十四、五
    屆縣議員，第十四屆任期自八十七年三月一日至九十一年二
    月底，第十五屆任期自九十一年三月一日至九十五年二月底
    。明知本計畫係針對雲林縣轄內之中、高齡失業民眾提供短
    期就業機會，竟利用本身擔任雲林縣議員之職務身分，於九
    十年九月間，要求其服務處會計沈曉薇及司機孫金貴加入本
    計畫，不須參加永續就業工程的工作，詐取永續就業工程的
    薪資，並向沈曉薇、孫金貴（沈曉薇、孫金貴均經判處有期
    徒刑二年，褫奪公權二年，均緩刑四年確定）表示這是雲林
    縣政府給議員的福利，沈曉薇、孫金貴要將環保局所撥付的
    永續就業工程薪資抵充其二人在乙○○服務處工作的薪資，
    或者領交給乙○○。沈曉薇、孫金貴報名後，經環保局承辦
    人員遴選於九十年十月底參加永續就業工程，並要求向乙○
    ○服務處所在地斗南鎮中天里里長甲○○辦理報到。乙○○
    為詐領沈曉薇、孫金貴二人永續就業工程薪資，乃以電話要
    求承辦里長甲○○於沈曉薇、孫金貴所製作虛偽不實之派工
    執行月報表、出勤紀錄表、派工時數及經費印領清冊等資料
    上用印。而甲○○為雲林縣斗南鎮中天里里長，負責鎮市公
    所交辦本計畫斗南鎮中天里內就業工程，職掌人員任務分配
    ，製作派工執行月報表、出勤紀錄表、派工時數及經費印領
    清冊等業務，係依據法令從事公務之人員，明知從未指派沈
    曉薇、孫金貴二人任何環境清潔工作，仍與乙○○、沈曉薇
    、孫金貴等人互為犯意聯絡，共同基於概括犯意，於前述不
    實之出勤紀錄表、派工執行月報表等公文書上用印，並將此
    公務登載不實之文書提交雲林縣政府環保局，使會計人員陷
    於錯誤而據以核撥薪資，足生損害於雲林縣政府環保局對本
    計畫實施、稽核、管理之正確性。並共同意圖為自己不法之
    所有，向雲林縣政府環保局詐取財物，使雲林縣政府環保局
    局長、會計主任等人陷於錯誤而核發薪資給沈曉薇、孫金貴
    ，自九十年十一月至九十一年四月間，撥付沈曉薇薪資八萬
    六千八百七十六元（起訴書誤載為八萬八千四百八十九元）
    、孫金貴薪資八萬七千一百五十九元（起訴書誤載為八萬八
    千七百七十二元），至二人開設於雲林縣斗南鎮農會之帳戶
    內，乙○○並以上述工程薪資抵充其二人在乙○○服務處工
    作的薪資，或者將千元以上的整數款領交給乙○○。九十一
    年四月間，孫金貴與乙○○發生糾紛而揚言檢舉乙○○利用
    他人名義領取永續就業工程薪資之不法情事，乙○○即以電
    話要求雲林縣政府環保局人員通知孫金貴辦理離職手續，並
    停止支付沈、孫二人之工作薪資，因斗南鎮係屬永續就業工
    程計畫小組成員羅絹妹（改名羅彥妮，雲林縣政府環保局約
　　僱人員，業判處有期徒刑一年八月，褫奪公權二年，緩刑二
　  年確定）之責任區域，沈曉薇曾以電話向羅絹妹、張佳晏（
    亦為雲林縣政府環保局約僱人員，並為雲林縣政府環保局辦
    理「本計畫」之承辦人，業判處有期徒刑一年八月，褫奪公
    權二年，緩刑二確定）表示其與孫金貴二人支領之永續就業
    工程薪資均被乙○○領走，羅絹妹並主動詢問沈曉薇：「你
    們二個是不是都沒有在議員那邊工作了？」，張佳晏亦要求
    沈曉薇轉告孫金貴不要聲張，避免造成環保局困擾，故羅絹
    妹及張佳晏均明知沈曉薇、孫金貴係乙○○服務處員工，並
    未實際在本計畫中上工，不符支領本計畫薪資之規定，惟仍
    基於圖利乙○○之意思而違背法令，未依規定予以舉發並撤
    銷二人工作資格，亦未追繳已核撥予沈曉薇、孫金貴二人之
    薪資（甲○○業經判處有期徒刑貳年，褫奪公權伍年，緩刑
    伍年確定）。
三、案經法務部調查局中部地區機動工作組移送台灣雲林地方法
    院檢察署檢察官偵查起訴。
    理    由
一、訊據上訴人即被告乙○○矢口否認有上開犯行，辯稱：甲○
    ○不符合貪污治罪條例之犯罪主體資格公務員。該出勤表、
    派工月報表、薪資請領單不是甲○○與伊職務上所掌公文書
    。本件係前雲林縣長秘書蘇金禎主動向伊表示縣政府給全縣
    議員二個福利名額，將報名表交付，伊以為要給議員當作僱
    請助理之福利，只要照表格內容填寫即可，乃將表格交給沈
    曉薇，未看其內容，所有文件均係沈曉薇理所寫，沈曉薇、
    孫金貴未告知伊文件內容，因沈曉薇告知文件需由甲○○蓋
    章，始電請甲○○幫忙蓋章，不知沈曉薇拿過去是哪些文件
    ，也主觀上並非認知文件有不實記載，與甲○○沒有犯意聯
    絡、行為分擔。又伊並不知道永續就業工程是提供給沒有工
    作的人的就業機會，也不清楚參加這個永續就業工程必須實
    際去做清潔打掃的工作云云。
二、經查：
(一)九十年二月間，行政院勞工委員會推動「永續就業工程計畫
    」，雲林縣由雲林縣政府環保局向行政院勞工委員會申請補
    助經費，以短期就業方式提供五百一十七個就業機會予雲林
    縣境內無業之中、高齡民眾。中、高齡失業民眾如欲參與此
    短期就業，需先至雲林縣斗六及北港就業服務站辦理求職登
    記，再送雲林縣政府環保局遴選，復至各村里長辦公處報到
    。工作時間為每星期一至星期五上午八時至十二時及下午十
    三時三十分至十七時三十分，工作薪資以一日八小時計算，
    每小時九十五元，每人每月工作時間最多為二十二日，每月
    薪資上限為一萬六千七百二十元，工作內容為環境綠美化暨
    清除髒亂點、縣轄內環境衛生及清潔維護等。雲林縣政府環
    保局並委由各鄉鎮市村里長統一管理各項工作，工作人員應
    於每日八時至各村、里長辦公處於出勤紀錄表上簽到，再由
    各村、里長填寫派工單後指派當日工作內容及打掃範圍，每
    月月底並由村、里長彙整派工執行月報表、出勤紀錄表、派
    工時數及經費印領清冊等資料，送交雲林縣政府環保局承辦
    人員辦理薪資請領作業，於會簽雲林縣政府勞工局後再逐級
    陳報縣長核撥薪資等事實，有扣押物編號壹之33永續就業工
　　程卷二乙冊，行政院勞工委員會九十年七月四日台九十勞職
 　 業字第０二００五九八號函、行政院勞工委員會九十年九月
    二十五日台九十勞職業字第０二０一三二九號函、雲林縣政
    府九十年十月十七日九十府環三字第九０三六０二二七二二
    、九０三六０二二七二三號函、雲林縣環境保護局－永續就
　　業工程計畫管理及運作細則、「雲林縣環境保護局辦理永續
　  就業工程計畫工作內容」、及永續就業工程業務手冊可資佐
    證（見九十二年度他字第一一０四號卷(一)第二十六至二十八
    頁，第七十一至七十三頁，第七十四至八十四頁，第五十九
    至六十三頁，第六十四頁）。
(二)上開被告乙○○以其服務處會計沈曉薇及司機孫金貴加入本
    計畫，未參加永續就業工程的工作，由承辦里長甲○○於沈
    曉薇、孫金貴所製作虛偽不實之派工執行月報表、出勤紀錄
    表、派工時數及經費印領清冊等資料上用印，詐取永續就業
    工程的薪資之事實，業據證人沈曉薇於調查站證稱：「（你
    有無參加行政院補助雲林縣政府辦理之『永續就業工程』？
    從事何種職務？）有的，我和孫金貴均在雲林縣政府辦理之
　　『永續就業工程』擔任清潔工作。」「（你有無實際參加雲
　　林縣政府辦理之『永續就業工程』清潔工作？）沒有。」「
  　（你既然有參加雲林縣政府辦理之『永續就業工程』，為何
    未實際去做清潔工作？）因為我實際是在乙○○服務處工作
    。」「（『永續就業工程』薪資匯入你和孫金貴個人斗南鎮
    農會帳戶後，係由何人實際領用？）我和孫金貴均未實際用
　  永續就業工程薪資，乙○○在前述永續就業工程薪資撥下來
    前均會詢問我和孫金貴錢是否已核撥，如果撥下來就必須把
    我和孫金貴的薪資以現金領出來交給他，他並交代我們提領
    現金以整數給他即可，百位數金額以下則可不用給他，由我
    等自行運用。」（見九十二年度他字第一一０四號卷(二)第七
    至十頁），於原審證稱：「（妳去找甲○○，有無跟你們講
    說要如何上工，例如要簽到等等？）去的時候，他跟我們講
    說，叫我們要去掃，我們就要去掃，他再跟我們講時間，他
    們說他們會去洗廣告，但是都沒有找我們去掃，但是後來他
    沒有通知我們去掃，後來環保局要叫我們填寫資料，我們自
    己交給里長去蓋。」「（填寫什麼？）要跟環保局請款的所
    有資料。」「（既然你跟孫金貴，兩個人都在議員服務處上
    班，而且上班時間，是早上九點到下午五點半，你們為何還
    有時間去里長那邊上工？）我們沒有去，因為議員他有說，
    那個錢他要，我們就不用去做工，就填一填，他要領就對了
    。」「（所謂那個錢是否指永續就業工程要領的薪水？）對
    。」「（跟環保局請款的資料是議員叫你們填的？）因為我
    們有把狀況跟議員講這個要去掃地，議員說不用去掃，叫我
    們填一填趕快送去。」並證稱：有些永續就業工程的薪資，
    一部分抵充沈曉薇在乙○○服務處工作的薪資，或者將千元
    以上的整數款領交給乙○○（見一審卷(二)第九十八至一一０
    頁，第一九五至一九七頁）。證人孫金貴於調查站證稱：「
    （你參加雲林縣政府『永續就業工程』人員遴用之詳情如何
    ？）在九十年九、十月間，乙○○向我及沈曉薇表示，雲林
    縣每個縣議員有二個名額可以去環保局『永續就業工程』，
    他就將二份白色的『永續就業工程』報名表交給我及沈曉薇
    ，並要我們二人去報名，後來就由沈曉薇幫我填寫報名表，
    再由我簽名。．．」「（你及沈曉薇於九十一年十二月初向
    甲○○報到後，甲○○有無際指派你進行『永續就業工程』
　　工作？）沒有。」「（你及沈曉薇擔任『永續就業工程』人
　  員期間有無實際工作？）沒有。」「（你及沈曉薇擔任『永
    續就業工程』期間總計報支薪資若干？）我及沈曉薇皆自九
　　十年十一月開始領『永續就業工程』薪資，但乙○○在我們
　  報名後，即向我和沈曉薇表示，如果我及沈曉薇永續就業工
    程薪資核撥下來後，錢都要給他，其後，當每月我的永續就
    業工程薪資核撥下來前，乙○○會自我在其服務處工作之薪
　　資中，先行扣除我向保局申報的薪資，再將剩餘我應得的薪
  　資給我。．．」（見九十二年度他字第一一０四號卷(二)第一
    六九、一七０頁），於原審證稱：「（你們有沒有實際參加
    永續就業工程的工作？）沒有。」「（為何沒有實際上工？
    ）我們有工作，那時候叫我們辦這個，我們就去辦，沒有時
    間去工作。」「（領到戶頭，作如何處理？）從我們薪水扣
    掉，就這樣。」「（是否是在乙○○辦事處工作的薪水？）
    是。」「（既然是你參加永續就業工程，為何薪水不是你自
    己處理，而是要交給乙○○？）當初要辦的時候，是說要給
    議員的，我不知道是什麼原因，所以只好這樣。」「（薪水
    你說是交付給乙○○，不是你自己拿，你為什麼要替乙○○
    出面辦理這事情？）我是在那裡工作，老闆叫我作，我就做
    。．．」（見一審卷(二)第一一一至一二二頁），證述綦詳。
    並據證人甲○○於調查站證稱：「雲林縣議員乙○○在永續
    就業開始第一個月請領工作津貼前曾打電話告知我，他在中
    天里也有申報二份參加永續就業工程，請我在他們請領工作
    津貼時在表格上蓋用我的職章，我向他表示同意，其後確有
    位在乙○○議員服務處工作的孫姓男子（姓名記不清楚）拿
    了二份請領津貼表格資料請我蓋章，其中一份為該孫姓男子
　　的，另一份則為亦在乙○○服務處工作的女子但其姓名為何
　  ，我已記不清楚了。」「乙○○議員所申報參加永續就業工
    程的二位人員，是由乙○○自行處理，我只有在他們月底請
　  領工作津貼前在他們的表格上蓋用印章，我並未實際指派過
    他們任何工作。」（九十二年度他字第一一０四號卷(三)第六
　　頁正背面），於原審證稱：「（你有無實際指派工作給沈曉
　  薇、孫金貴？）沒有。內容我不曉得，要如何派？）環保局
    的公文給我們，我們也不曉得，內容如何也不曉得。」「（
    他《指乙○○》有沒有跟你聯繫過？）只有要蓋章的時候，
    他說有兩個會拿來給我蓋章，叫我蓋一下。裡面有表格要給
    里長蓋章，依照行政作業程序，有里長蓋章，我就把他蓋，
    如果沒有表格我怎麼會蓋章。」（見一審卷(二)第一三五至一
    四七頁），於本院證稱：「（是否有沈曉薇、孫金貴參加永
    續就業工程計劃，在他們出勤紀錄表有你有蓋章？）是乙○
    ○打電話叫我蓋，我就蓋了，共蓋了幾份，什麼文件我也忘
    了。」「（乙○○如何向你說的？）他告訴我說要有報表，
    就要我們蓋一下。」「（你當時有無見過沈曉薇、孫金貴二
    人？）以前未曾見過。」（見本院卷第一五三、一五五頁）
    證實。被告乙○○亦坦承：沈曉薇、孫金貴二人經雲林縣環
    境保護局遴選九十年十月底參加永續就業工程，二人並未實
    際做清潔打掃工件；伊曾以電話要求甲○○於沈曉薇、孫金
　　貴製作之資料上用印，雲林縣環境保護局即核發薪資給沈曉
　  薇、孫金貴等情（見本院卷第六十九頁），足徵被告乙○○
    與甲○○、沈曉薇、孫金貴共同作假，詐領永續就業工程薪
    資的事實，已臻明確。請求再傳訊沈曉薇、孫金貴，已非必
    要，併予敘明。
(二)據扣押物編號壹之9-1至壹之9-9永續就業工程計畫工作津貼
    經費核銷表斗南鎮共計九冊，就中天里的部分，其中：派
    工執行情形月報表，均詳細記載派工時間、工作內容（清潔
    特定地方的路面等）、工作人數、工作時數，且均經甲○○
    在「填報人」「負責人」二個欄位下方蓋用職章。出勤紀
    錄表，也經沈曉薇、孫金貴簽到、簽退，並詳細記載到、退
    時間及工作時數。派工時數及經費印領清冊，亦詳細記載
    沈曉薇、孫金貴二人的工作時數、單價、請款金額，除經具
    領人簽名、蓋章外，亦經甲○○在「經辦人」「業務主管」
    「用人單位負責人」的欄位下方蓋用職章。並經本院向雲林
    縣環境保護局調取沈曉薇、孫金貴二人之印領清冊及簽到簿
    資料在卷足憑（見本院卷第一０三至一一八頁）。經檢察官
    及本院調取沈曉薇的斗南鎮農會活期儲蓄存款存摺影本（見
    九十二年度他字第一一０四號卷(二)第十三、十四頁、本院卷
    第一０一頁），該帳戶收到雲林縣政府環保局於下列時間，
    匯入下列六筆款項（新台幣＼元）：「（91.01.11 15,937
    ）（91.01.15 15,512）（91.02.08 16,272）（91.04.2410
    ,952）（91.05.03 14,304）（91.05.27 13,899）」合計八
  　萬六千八百七十六元，並經沈曉薇原審確認（見一審卷(二)第
    一０八頁）。再經斗南鎮農會函送檢察官之孫金貴顧客基本
    資料、交易明細表（見一審卷(二)第五十九至六十二頁），顯
    示該帳戶收到雲林縣政府環保局於下列時間，匯入下列六筆
    款項（新台幣＼元）：「（91.01.11 15,997）（91.01.15
　　15,512）（91.02.08 16,272）（91.04.24 10,952）（91.0
  　5.03 14,527）（91.05.27 13,899）」，合計八萬七千一百
    五十九元，並經孫金貴在作證時確認（見一審卷(二)第一二０
    頁），被告乙○○對沈曉薇、孫金貴二人之上開款項亦不爭
　　執（見本院卷第六十九頁），足認沈曉薇部分，詐取八萬六
　  千八百七十六元，孫金貴部分詐取八萬七千一百五十九元。
(三)甲○○負責鎮市公所交辦本計畫斗南鎮中天里內就業工程，
    職掌人員任務分配，在永續就業工程計畫執行中，是依據法
    令從事公務之人員，各該派工執行月報表、出勤紀錄表、派
    工時數及經費印領清冊都是里長甲○○職務上所掌管、製作
    的文書。可由下列函文證明依地方制度法第二條第三款規
    定「委辦事項：指地方自治團體依法律、上級法規或規章規
    定，在上級政府指揮監督下，執行上級政府交付辦理之非屬
    該團體事務，而負其行政執行責任之事項。」從而，雲林縣
    政府依規章，要求鄉鎮市公所辦理委辦事項。同法第五十九
    條第一項規定「村（里）置村（里）長一人，受鄉（鎮、市
    、區）長之指揮監督，辦理村（里）公務及交辦事項。」則
    「交辦事項」也是里長依據法令必須從事之公務。雲林縣
    單行規章準則第二條規定「縣規章得依其性質稱規程、規則
    、細則、辦法、綱要、標準或準則。」則「雲林縣環境保護
    局－永續就業工程計畫管理及運作細則」是雲林縣政府的單
    行規章，其內容可以規定委辦事項（見一審卷(一)第一四八至
    一五三頁）。雲林縣政府九十年十月十七日以九十府環三
    字第九０三六０二二七二二號函，檢送上開「雲林縣環境保
    護局－永續就業工程計畫管理及運作細則」予轄區內各鄉鎮
    市公所，並向雲林縣政府轄區內各鄉鎮市公所表示「本案之
    工作人員基於實際需要，將全數委由各鄉鎮市村里長統一管
    理各項工作（如差勤表、薪資印領清冊、派工執行情形月報
    表及執行成果報告表等表格製作和申報）．．」「本案若所
    分配之人員有未依時完成報到或村里長不予接管者．．」（
    見九十二年度他字第一一０四號卷(一)第七十九至八十四頁）
    。雲林縣政府於九十年十月十七日以九十府環三字第九０
    三六０二二七二三號函，檢送上開「雲林縣環境保護局－永
    續就業工程計畫管理及運作細則」予雲林縣三八四村里辦公
    處「檢送本府辦理『永續就業工程計畫－環境清潔道路維護
    暨清除髒亂點』乙案之相關資料乙份供參，經本府遴選通過
    之工作人員將陸續前往貴處所在地之公所辦理報到手續（請
    隨時逕與轄區公所接洽），俟報到手續完成後所屬人員請予
    以接管並依工作內容做任務分配並依附件填製相關報表，俾
    憑於次月月初向本縣環境保護局申報請領工作人員薪資，請
    務必配合辦理，請查照。」（見九十二年度他字第一一０四
    號卷(一)第七十四至七十七頁）。雲林縣環境保護局－永續
    就業工程計畫管理及運作細則第八點第一款規定「工作人員
    有下列情形之一者，除重大事故外，以曠職論：一在工作時
    間內未經本局承辦課室人員或本局各鄉鎮市村里長（或其授
    權人員）准許，擅離工作場所。」第十點規定「工作人員因
    故無法出勤，須事先以書面請假經所屬鄉鎮市村里長（或其
    授權人員）同意，並利用例假日，補足工作時數，否則該時
    段，視同曠職，不予核發工資。」第十四點規定「工作人員
    應服從鄉鎮市村里長（或其授權人員）派遣。」（見九十二
    年度他字第一一０四號卷(一)第五十九至六十三頁）。「雲
    林縣環境保護局辦理永續就業工程計畫工作內容」第六點規
    定「每日集合及簽到地點於各鄉鎮市村里辦公處．．」（見
    九十二年度他字第一一０四號卷(一)第六十四頁）。綜上函
    文顯示，永續就業工程計畫是雲林縣政府要求鄉鎮市公所執
    行的委辦事項，且是各村里長受交辦的事項。則甲○○在上
    述永續就業工程計畫執行中，是依據法令從事公務之人員。
    各該派工執行月報表、出勤紀錄表、派工時數及經費印領清
    冊都是里長甲○○職務上所掌管、製作的文書。
(四)被告乙○○辯稱：前雲林縣長秘書蘇金禎主動向伊表示縣政
    府給全縣議員二個福利名額，將報名表交付，伊以為要給議
    員當作僱請助理之福利，只要照表格內容填寫即可，乃將表
    格交給沈曉薇，未看其內容云云。但據蘇金禎於調查站否認
    擔任張榮味的私人秘書，且證稱：「在那段期間（九十年下
    半年）因為我四哥蘇金淼有意參立法委員，．．我也想擴展
    人面，所以我自己為民服務，．．拜訪民眾時，如果民眾有
    提及永續就業工程的相關事情，我就告訴他們資格、條件，
　　．．因為我幫忙的人不少，服務的人也很多，如果乙○○提
 　 出的話我也會幫忙，但是經過一段時間，．．記不清楚詳細
    的情形。」「我沒有跟他講有幾個名額。」（見九十二年度
    他字第一一０四號卷(三)第二七五、二七六頁），於偵查中再
    證稱：「（你有無告知乙○○議員，可以推薦二個名額？）
　　沒有。」「（你跟嘉元說什麼？）我是有跟他談到永續就業
  　工程的問題，我是告訴他資格和條件，他託我幫他拿申請表
    格，他要服務選民。」（見九十二年度他字第一一０四號卷
    (三)第二七八頁），完全無被告乙○○上開所辯情形；證人沈
    曉薇於調查站曾證稱：「在九十年十月初，我在乙○○的服
    務處工作，突然有一名男子年約三十多歲至乙○○的服務處
    拿以牛皮紙袋裝的兩份白色報名表給乙○○，乙○○即對我
　  和孫金貴表示白色的報名表是縣政府的人拿來的，是乙○○
    他的福利，但他要把這個福利給我們，於是就叫我們填好基
    本資料，．．」（見九十二年度他字第一一０四號卷(二)第八
    頁背面），無法證明該約三十多歲男子是否蘇金禎，然蘇金
    禎證述之報名表是藍色（見九十二年度他字第一一０四號卷
    (三)第二七六頁），與沈曉薇所述不同，且沈曉薇係稱乙○○
    對其和孫金貴表示白色的報名表是縣政府的人拿來的，是乙
　　○○他的福利，非聽到該約三十多歲男子所述，是不足為被
　  告乙○○有利之證明。況被告乙○○擔任議員多年，社會歷
    練豐富，具有判斷是非之能力，應該清楚何者為合法，何者
　　為非法，縱認蘇金禎曾為其所辯該二個名額為縣政府給議員
　  之福利之詞，亦不能因聽信上開蘇金禎之言，未查明事實真
    象，及考慮有無違背法令，即擅斷施為，且被告乙○○自能
    分辨領助理的薪資，為何須由里長核章？可見乙○○的辯解
    違反常理，過於牽強，完全不足採信。請求傳訊證人蘇金禎
    則非必要。另請求傳訊王秋足證明蘇金禎所述，其在場聽聞
    ，依上所述，亦不足為其有利證明，尚無傳訊之必要，併予
    敘明。
(五)被告乙○○再辯稱：不知道本計畫必須進用失業者，且必須
    實際去做清潔打掃的工作云云。惟行政院勞工委員會九十年
    七月四日台九十勞職業字第０二００五九八號函明白表示「
    永續就業工程計畫自實施以來，依已核定計畫之內容可劃分
    為具有收入及財務支持機制之經濟型計劃及具有勞務價值之
    社會型計畫兩大類，為加速流程，自九十年七月一日起調整
    程序如下：．．(二)社會型計畫由各直轄市或縣市政府負責審
    查，核定人數後，再送本會備查。．．(三)分配直轄市及縣市
    政府社會型計畫之可運用之人數，依失業人數、失業率及就
    業優先區之相關因素予以計算如附表。．．(四)為充分發揮安
    定失業者期間生活之功能，社會型計畫所進用人員全部改由
    所在地之公立就業服務機構推介媒合．．」（見九十二年度
    他字第一一０四號卷(一)第二十六至二十八頁），又行政院勞
    工委員會九十年九月二十五日台九十勞職業字第０二０一三
    二九號函再度表示「四．．貴府所送縣內「永續就業工程計
    畫」社會型一案，同意備查，補助五一七人．．五貴府辦理
    「永續就業工程計畫」請依下列注意事項配合辦理：(一)工作
    人員於工作時間內，倘參加職業訓練，不得支領工作津貼。
    (二)工作人員不得原有志工人員。(三)各計畫於招募人才時，請
    依本會九十年七月四日台九十勞職業字第０二００五九八號
    函社會型計畫所進用人員全部由所在地之公立就業服務機構
    推介媒合進用失業者（請填妥求職人員）。．．」（見九十
    二年度他字第一一０四號卷(一)第七十一至七十三頁），顯見
    本計畫是社會型計畫，所進用人員是失業者，且必須實際從
    事清潔打掃的工作。被告乙○○擔任議員多年，應該十分清
    楚。且沈曉薇在原審證稱：「我們沒有去，因為議員他有說
    ，那個錢他要，我們就不用去做工，就填一填，他要領就對
    了。」「我們有把狀況跟議員講這個要去掃地，議員說不用
    去掃，叫我們填一填趕快送去。」（詳如後述），足見被告
    乙○○所辯不知道本計畫必須進用失業者云云，要難採信。
(六)綜上所述，被告乙○○詐取財物，事證明確，所辯純係避重
    就輕之詞，不足採信，犯行堪以認定。
三、甲○○為依法令從事公務之人員，其與被告乙○○，及與沈
    曉薇、孫金貴基於共同之犯意聯絡，分擔在公務上製作沈曉
    薇、孫金貴虛偽不實派工執行月報表、出勤紀錄表、派工時
    數及經費印領清冊等資料之行為，並向雲林縣政府環保局行
    使，使雲林縣政府環保局局長、會計主任等人陷於錯誤而核
    撥薪資之行為，係犯刑法第二百十三條、第二百十六條之行
    使公務登載不實文書罪，並觸犯貪污治罪條例第五條第一項
    第二款之詐取財物罪。其登載不實文書之行為，為高度的行
    使行為所吸收，不另論罪。被告乙○○雖非依法令執行公務
    之人員，然既與有公務人員身分之甲○○有共犯關係，依貪
    污治罪條例第三條之規定，亦應論以該條例之罪。而被告乙
    ○○雖非掌管、製作派工執行月報表、出勤紀錄表、派工時
    數及經費印領清冊之人，惟依刑法第三十一條第一項的規定
    ，其與甲○○有犯意聯絡、行為分擔，仍應論以共同正犯。
    乙○○與甲○○、沈曉薇、孫金貴間，有犯意聯絡及行為分
    擔，均為共同正犯。先後多次詐取財物、行使公務登載不實
    文書行為，時間緊接，犯罪構成要件相同，顯係基於概括犯
    意反覆實施，係連續犯，應依刑法第五十六條規定，應論以
    一個罪，並依法加重其刑。所犯上述二罪間，有方法結果的
    牽連關係，依刑法第五十五條牽連犯規定，應從一重之貪污
    治罪條例第五條第一項第二款連續詐取財物罪處斷。被告乙
    ○○曾因瀆職案件，經法院判處有期徒刑四月，於八十九年
    九月二十一日易科罰金執行完畢，有被告全國前案紀錄表可
    參，於五年內再犯本件有期徒刑以上之罪，為累犯，應依刑
    法第四十七條規定加重其刑。按貪污治罪條例第八條第二項
    前段規定「犯第四條至第六條之罪，在偵查中自白，如有所
    得並自動繳交全部所得財物者，減輕其刑」（有認為必須行
    為人在自白的同時，並自動繳交全部貪污所得，始得適用該
    規定減輕其刑《見最高法院九十一年度台上字第六四八二號
    判決》；有認為從該規定的立法目的，是在鼓勵自新，縱行
    為人於偵查中自白，未及於自白同時繳交全部財物，惟於判
    決確定前已繳交全部所得財物，亦應適用該規定減輕其刑《
    見臺灣高等法院高雄分院九十一年度上更(二)字第二九０號判
    決、最高法院九十二年度台上字第三三二０號判決》；本院
    認為後者較為可採。），而雲林縣環境保護局統一收據影本
    ，顯示被告乙○○已於原審審理時繳交犯罪所得（見一審卷
    (一)第一六六頁），自應依貪污治罪條例第八條第二項前段規
    定減輕其刑。而被告乙○○既然有加重及減輕之情形，即應
    依刑法第七十一條第一項規定，先加後減。原審審酌被告乙
    ○○雖繳回犯罪所得，惟犯罪手段粗魯，嚴重損害議員形象
    ，犯罪後飾詞狡辯，嚴重浪費司法資源等情狀，適用貪污治
    罪條例第二條、第三條，第五條第一項第二款、第八條第二
    項前段、第十七條，刑法第十一條前段、第二百十三條、第
    二百十六條、第四十七條、第二十八條、第三十一條第一項
    、第五十五條、第五十六條、第三十七條第二項，量處有期
    徒刑五年。並依貪污治罪條例第十七條規定，宣告褫奪公權
    五年。本院經核原判決認事用法，均無不合，量刑亦屬妥適
    。被告乙○○上訴否認犯罪，指摘原判決不當，為無理由，
    應予駁回。
四、據上論斷，應依刑事訴訟法第三百六十八條，判決如主文。
本案經檢察官姜麗儒到庭執行職務。
中　華　民　國　　　94　　　年　　7　　月　　　27 　　日
            刑事第一庭審判長法官　蔡　長　林
                            法官　田　平　安
                            法官　陳　顯　榮
以上正本證明與原本無異。
如不服本判決，應於收受本判決後十日內向本院提出上訴書狀。
其未敘述上訴理由者並得於提起上訴後十日內向本院補提理由書
狀（均須按他造當事人之人數附繕本）「切勿逕送上級法院」。
　　　　　　　　　　　　　書記官　李　培　薇
中　華　民　國　　　94　　　年　　7　　月　　　28 　　日
附錄本案論罪科刑法條全文：
刑法第二百十三條：
  公務員明知為不實之事項，而登載於職務上所掌之公文書，足
以生損害於公眾或他人者，處一年以上七年以下有期徒刑。
第二百十六條
  行使第二百十條至第二百十五條之文書者，依偽造、變造文書
或登載不實事項或使登載不實事項之規定處斷。
貪污治罪條例第二條：
  依據法令從事公務之人員，犯本條例之罪者，依本條例處斷；
其受公務機關委託承辦公務之人，犯本條例之罪者，亦同。
第三條：
  與前條人員共犯本條例之罪者，亦依本條例處斷。
第五條第一項第二款：
　有下列行為之一者，處七年以上有期徒刑，得併科新台幣六千
萬元以下罰金：
  二利用職務上之機會，詐取財物者。
第八條第二項
  犯第四條至第六條之罪，在偵查中自白，如有所得並自動繳交
全部所得財物者，減輕其刑；因而查獲其他共犯者，減輕或免除
其刑。
第十七條
  犯本條例之罪，宣告有期徒刑以上之刑者，並宣告褫奪公權。
